【裁判字號】    96,聲再,445
【裁判日期】    970117
【裁判案由】    偽造有價證券等
【裁判全文】
臺灣高等法院刑事裁定                 96年度聲再字第445號
再審聲請人
即受判決人  甲○○
上列再審聲請人即受判決人因偽造有價證券案件，對於本院93年
度上訴字第386號，中華民國94年1月13日第二審確定判決（第一
審案號：臺灣台北地方法院90年度訴字第322號；起訴案號：臺
灣台北地方法院檢察署89年度偵字第9484號），聲請再審，本院
裁定如下：
    主    文
再審之聲請駁回。
    理    由
一、聲請再審意旨略以：再審聲請人因偽造有價證券案件，經本
    院以93年度上訴字第386號判決，處有期徒刑3年2月，嗣於
    民國（下同）96年10月9日經最高法院以96年度台上字第524
    0號判決上訴駁回確定在案。原確定判決認再審聲請人與林
    嘉峰 (原名林鐘培)得悉秦雍仁委託「張樑」出售秦某坐落
    於臺北市○○○路473項11弄42號房屋，竟共同基於行使偽
    造私文書之犯意聯絡，由林某委由不知情之人偽刻陳輝煌、
    秦雍仁印章各一枚，於82年7月2日，未經授權假冒該二人名
    義，以秦為出賣人，陳為買受人，聲請人在不動產買賣契約
    書上偽造陳輝煌之簽名，並蓋其私章於契約書。又共同意圖
    供行使之用，基於偽造有價證券之犯意聯絡，由再審聲請人
    偽造陳某之簽名，林嘉峰蓋用陳某之私章於面額新台幣300
    萬元之本票，而認再審聲請人涉犯偽造私文書與有價證券罪
    。惟原確定判決有如下事由，該等事證均係本案再審聲請人
    受追訴時已存在，但一直未發現，如經調查，必能證明聲請
    人毫無偽造文書及偽造有價證券之主觀意思及犯行，爰依刑
    事訴訟法第420條第1項第6款聲請再審云云:
  (一)事實真相乃因再審聲請人為前揭房屋之仲介，由秦、陳買賣
    當事人授權之張樑，於陳輝煌之女陳耘敏 (原名陳俐陵)在
    臺北市○○○路保固大樓之公司內，立具買賣契約書，當時
    在場人有再審聲請人、陳耘敏、張樑、林陳麗吟等，張樑立
    妥買賣契約書後，買受人陳輝煌不在場，徵得陳耘敏之同意
    由再審聲請人代為簽名於契約書上，立具300萬元之本票則
    係因陳耘敏要求貸款支付，乃由陳耘敏簽發本票一紙，然後
    應陳、林某之要求，由再審聲請人簽具陳輝煌之名字於本票
    上。此觀之台灣板橋地方法院被告林嘉峰偽造有價證券案87
    年11月20日審理筆錄，可證林嘉峰擁有陳耘敏之全權委託，
    而以陳輝煌為買受人，由張樑立具契約書，表示前揭光復北
    路房屋買賣契約書，非如原確定判決所認為林嘉峰與再審聲
    請人共同偽造。被告簽名於上開買賣契約書上，亦後經陳輝
    煌之全權代理人林嘉峰之授權，並無偽造私文書。
  (二)陳耘敏於88年11月5日，致本院88年度上訴字第3807號林嘉
    峰為造有價證券案之「證人陳述證言狀」中，自承渠於81年
    底，以自備款100多萬元經林嘉峰介紹，以700多萬元購買台
    北市○○○路245巷20號房屋，而與林嘉峰認識。足認陳耘
    敏並因此委由林嘉峰協助貸款而交付其父陳輝煌之身分證影
    本予林某，陳耘敏雖稱係為協助貸款，但林嘉峰始終堅稱陳
    耘敏全權委託其辦理，因而有全權代為購買前揭光復南路之
    房地，以符合貸款之條件。
  (三)再依台灣台北地方法院士林分院檢察署84年偵續字第35號林
    嘉峰偽造有價證券案84年3月9日偵查筆錄，可證陳耘敏與林
    嘉峰確有金錢往來，亦證明陳女委託林嘉峰買受前揭民權西
    路房屋，除交付100餘萬元之外，其餘全權委託林某代為辦
    理貸款之事實。林嘉峰乃以陳女之父陳輝煌名義，向秦某購
    置前揭光復南路房屋，並簽發本票作為給付款，當然係在陳
    女權全委託權限內之有權代理，由此可證林嘉峰要求再審聲
    請人在買賣契約書上及所持本票上，代簽陳輝煌之姓名，自
    不構成偽造文書及偽造有價證券之要件。
二、按有罪之判決確定後，因發現確實之新證據，足認受有罪判
    決之人應受無罪、免訴、免刑或輕於原判決所認罪名之判決
    者，為受判決人之利益，得聲請再審，刑事訴訟法第420條
    第1項第6款定有明文。所謂「確實之新證據」，係就證據本
    身形式觀察，固不以絕對不須經過調查程序為條件，但必須
    顯然可認為足以動搖原有罪之確定判決，而為受判決人無罪
    、免訴、免刑或輕於原判決所認罪名之判決者為限。亦即該
    「新證據」須可認為確實具有足以動搖原確定判決，而對受
    判決人為更有利判決之「確實性」外，尚須具備該證據係在
    事實審法院於判決前已存在，因未經發現，不及調查斟酌，
    或審判時未經注意，至其後始行發現之「嶄新性」特質，二
    者均屬不可或缺，倘若未具備上開「確實性」與「嶄新性」
    二種聲請再審新證據之特性，即不能據為聲請再審之原因（
    最高法院90年度台抗字第71號裁定參照）。又證據之取捨及
    證據證明力如何，均屬事實審法院得自由裁量、判斷之職權
    ，苟其此項裁量、判斷，並不悖乎通常一般之人日常生活經
    驗之定則或論理法則，又於判決內論敘其何以作此判斷之心
    證理由者，即不得任意指摘其為違法。
三、經查：
  (一)原確定判決認定：告訴人陳輝煌從未見過再審聲請人及林嘉
    峰，其二人未得陳輝煌之授權，向秦雍仁購買系爭土地及建
    物，及以該土地及建物向楊金河抵押借款300萬元，且如於
    確定判決附表編號3、5、6、7所示之不動產買賣契約、抵押
    權設定契約書、土地登記申請書及本票，均非陳輝煌本人所
    簽立或書立，其上印文係偽刻印章蓋用，署押則係他人偽造
    之事實，原審並詳細比對告訴人陳輝煌之指訴、陳輝煌合作
    金庫銀行開戶資料原本、系爭買賣契約書及本票，其上陳輝
    煌之印章明顯不同，核與證人陳耘敏證述情節相符，而於原
    確定判決書第3頁至第9頁中，詳述原審認再審聲請人未獲陳
    輝煌授權之理由，有本院93年度上訴字第386號判決在卷可
    稽。
  (二)原確定判決雖未引述再審聲請人所提上開筆錄及訴狀，然經
    本院調閱本院前開93年度上訴字第386號案全部卷證核閱結
    果：原審審理本案時已函調與本案互有關聯，包括上開筆錄
    及訴狀在內之相關卷證影本過院參辦，原審既已依職權調閱
    相關卷證，並於原確定判決理由中詳述其認事用法之依據，
    自不可能不知再審聲請人所舉之對其有利之事項，原判決僅
    係未於理由欄一一引述指駁而已。原確定判決認再審聲請人
    確有偽造有價證券罪之依據，於判決理由欄中均已詳為論述
    ，核其證據之斟酌取捨，並無違背一般經驗法則與論裡法則
    。則前揭再審聲請人所舉事項，固係當時已存在，然並非法
    院及當事人所不知，迨判決後始行發現之情形，已不具「新
    規性」；且上開筆錄及訴狀內，陳耘敏所指房屋均係民權西
    路之房屋，與原判決所指之光復北路顯係不同標的，自難以
    陳敏耘透過林嘉峰買受民權西路房屋，即當然同意被告等以
    陳輝煌之名義買受光復北路房屋，自形式觀之，原判決縱再
    引述再審聲請人所舉再證事項之筆錄及訴狀內容，亦難認具
    有顯然可認為足以動搖原確定之判決，而對被判決人為更有
    利判決之「確實性」。
  (三)揆諸上開說明，聲請意旨所指被告有利之證據，均經前開確
    定判決斟酌後憑以認定事實，上開證據均非再審聲請人於判
    決前所不知，未經發現，於事實審法院判決後，始行發現之
    新證據，核與「嶄新性」之要件不符；亦無該當顯然可認足
    以動搖原有罪確定判決，應為無罪、免訴或輕於原判決罪名
    之「確實性」要件，與確實新證據之「確實」含義不符，自
    難為刑事訴訟法第420條第1項第6款之聲請再審理由。再審
    聲請人所述係對原法院取捨證據之裁量結果有所爭執，難認
    為有再審之理由，其聲請再審，核無理由，應予駁回。
據上論結，應依刑事訴訟法第434條第1項，裁定如主文。
中    華    民    國    97    年    1     月    17    日
                  刑事第九庭審判長法  官  劉景星
                                  法  官  吳啟民
                                  法  官  王敏慧
以上正本證明與原本無異。
如不服本裁定，應於收受送達後五日內向本院提出抗告狀。
                                  書記官  丁淑蘭
中    華    民    國    97    年    1     月    17    日


司法院資訊處製作；財團法人民間司法改革基金會備份。
